【裁判字號】    89,易,1168
【裁判日期】    900216
【裁判案由】    竊盜
【裁判全文】
臺灣新竹地方法院刑事判決                        八十九年度易字第一一六八號
    公  訴  人  臺灣新竹地方法院檢察署檢察官
    被      告  丁○○
右列被告因竊盜案件，經檢察官提起公訴（八十九年度偵字四七０三號），本院判決
如左：
    主  文
丁○○無罪。
    理  由
一、本件公訴意旨詳如起訴書所載（如附件），公訴人因認被告丁○○涉有竊盜罪犯
    行等等。
二、按犯罪事實應依證據認定之，無證據不得推定其犯罪事實；又不能證明被告犯罪
    者，應諭知無罪之判決，刑事訴訟法第一百五十四條、第三百零一條第一項分別
    定有明文。又認定不利於被告之事實，須依積極證據，苟積極證據不足為不利於
    被告事實之認定時，即應為有利於被告之認定；次按被告之自白為證據之一種，
    須非出於強暴、脅迫、利誘、詐欺或其他不正之方法，且與事實相符者，方得採
    為證據，故被告雖經自白，仍應調查其他必要之證據，以察其與事實是否相符，
    苟無法證明其與事實相符，根本即失其證據之證明力，不得採為判斷事實之根據
    ，最高法院亦分別著有三十年度上字第八一六號、四十六年臺上字第八０九號判
    例可資參照；再共犯之成立，除共同實施犯罪行為者外，其就他人之行為負共犯
    之責者，以有意思聯絡為要件，若事前並未合謀，實施犯罪行為之際，又係出於
    行為者獨立之意思，即不負共犯之責，最高法院十九年上字第九六四號判例亦著
    有明文。
三、公訴人認被告涉有竊盜罪犯行，無非以前開事實已據被告於警局訊問、檢察官偵
    查中坦白承認、證人陳志賢、彭敬凱、蔣國健及甲○○之證述，贓物認領保管單
    四紙附卷為其論據。
四、訊據被告丁○○堅決否認有公訴人所指之前述竊盜犯行，辯稱：起訴書附表所示
    之物，都不是我偷的，是乙○○偷的、在警訊、偵查中會承認是因為我當時被人
    打手很痛受不了想要去就醫才會這樣說等語，經查：
（一）證人陳志賢、被害人彭敬凱、蔣國健及甲○○，固分別於警訊中指稱，他們分
      別所有之電擊棒一支（為丙○○所有，而由陳志賢領回）、香菸十四包、傳真
      機一台及打火機十個、檳榔八百粒分別於附表所示之時地失竊等語，而前開四
      人之警訊筆錄，並無敘及或有任何資料，足資證明被告丁○○有何參與竊取前
      開物品之犯行；而贓物認領保管單亦僅能證明，上開物品為被害人所失竊之物
      並經發還被害人而已，而無足證明上開物品係被告所竊取。
（二）又被告於警局訊問時已陳稱手被民眾打傷，而經本院傳訊證人即「ＢＯＢＯ」
      檳榔攤之負責人甲○○亦證稱：「我到的時候他已經受傷，我看到被告的臉部
      流血，左手已經腫起來」等語（見本院卷宗第五十九頁），而於本院審理時證
      人即甲○○的朋友陳耀北亦證稱：我們把他（即被告）攔下來並打他，後來警
      察就來了等語（見本院卷宗第八十三頁），參以被告前有竊盜、贓物、毀損及
      違反麻醉藥品管理條例等前科（有臺灣高等法院被告全國前案紀錄表可證），
      當知若於警訊時否認犯行，一來贓物係在被告車上所找到的，二來當下亦無法
      舉出對被告本身有利之證據，勢必因而造成警察之不相信及警訊時間之拖延而
      使其無法就手傷等傷害立即就醫，因而選擇承認犯行，足見被告前開辯稱因為
      手很痛受不了想要去就醫才會承認等語，尚非屬虛妄，而可堪採信，是認被告
      於此情形下所為之自白其真實性即有疑義。
（三）再證人乙○○因犯麻醉藥品管理條例案件正在臺灣苗栗看守所實施觀察勒戒中
      ，經本院提訊證人乙○○且隔離訊問證人及被告丁○○二人，證人乙○○清楚
      交代於何時、何地及以何方法為起訴書附表所示之各項竊盜犯行，並稱：八月
      十八日晚上在頭份金天地廣場碰到丁○○，他跟我要錢（因我有欠他三萬元）
      ，我說這麼晚沒有公車好坐，沒有辦法回到租屋處，他便說要載我回去、電擊
      棒、香菸（起訴書編號一、二）是我從租屋處拿出來放在被告的車上、被告並
      不知道我偷傳真機（編號三），偷完後搬到車上時我跟被告說這是我朋友的等
      語（見本院卷宗第六十八頁以下）。而對編號四之部分亦指稱：我用一字起子
      將檳榔攤的鐵門打開，看到有檳榔八百粒、打火機十個，我就拿過去放在被告
      的車上並跟他說這是我朋友的先放在車上幫我載等語，而此部分竊盜之情節亦
      與被害人甲○○於警局訊問時所說：檳榔攤鐵門的鑰匙孔被挖壞掉等語相符（
      見臺灣新竹地方法院檢察署偵八十九年度偵字第四七０三號偵查卷宗第十三頁
      背面），而與實情相近，而與被告丁○○於警局及偵查中所坦白承認之情節尚
      無法符合（其僅坦承有偷，但以何方式偷並未敘明，且警方也沒有從被告身上
      及車上查獲破壞鑰匙孔所用之工具）。足認證人乙○○所說與實情較相符合，
      且其所證與被告所供自頭份金天地廣場遇見證人乙○○後之情節（電擊棒、香
      菸是從證人租屋處拿出來放在我的車上，傳真機是證人從朋友處拿出放在車上
      的，而看到證人將檳榔攤之鐵門直接拉起來後將檳榔、打火機放在車上，他要
      去找朋友）亦相吻合。
（四）再證人乙○○就編號三、四之竊盜犯行亦證稱：被告都是坐在車上，我告訴他
      在車上等我一下我去拿東西回來、並沒有告訴他要去偷東西，我都是告訴他我
      要去找朋友或是要去小便、電擊棒等物都是我一人偷的等語（見本院卷宗第七
      十一頁以下），亦可認證人就前開竊盜之犯行，事情並無與被告合謀，即無與
      被告為意思之聯絡，且其實施竊盜行為之際，亦僅係出於證人個人之獨立意思
      ，被告並不知情亦無參與竊盜犯行。
（五）綜上所述，本院認被告於警訊偵查中雖經自白犯罪，然經本院傳訊證人甲○○
      及乙○○，認被告之自白其真實性尚堪質疑，而與事實不盡相符，而其自白與
      事實不相符合等情亦經本院傳訊證人乙○○證述詳實，已如前述，即經本院調
      查上述證據，認被告之自白尚與事實有所出入而不相符合，是既無法證明其與
      事實相符，則被告之前此自白根本失其證據之證明力，參酌前開最高法院判例
      意旨，即不得採為判斷事實之根據，而遽採為不利於被告丁○○之認定。又證
      人陳耀北雖於本院審理時證稱：有看到庭上這位被告從檳榔攤跑回他的車子等
      等，惟亦證稱：我看到有一個人在那邊鬼鬼祟祟，當時晚上看不太清楚．．等
      語，再證人甲○○於本院問時亦證稱：當時我們五個人並沒有親眼目睹被告為
      行竊等語（見本院卷宗第五十九頁），是證人等並無親眼目睹被告為偷竊行為
      等情，應可確定，而證人陳耀北之證詞與被告及證人乙○○之陳稱亦尚不相符
      合，是尚不能因此即執為被告不利之認定。
（六）綜上，本院認公訴人所舉之證據，皆不足以證明被告有竊盜犯行，此外，復查
      無其他積極證據足認被告丁○○與乙○○有犯意聯絡與行為分擔之共同竊盜罪
      嫌，應認不能證明被告確有犯罪，依據前揭說明，本院自應依法諭知被告無罪
      之判決，以免冤抑。至證人乙○○於本院訊問時坦白承認起訴書附表編號所示
      之各項竊盜犯行，其是否涉有竊盜犯嫌，應由檢察官另行依法偵辦，附此敘明
      。
據上論斷，應依刑事訴訟法第三百零一條第一項，判決如主文。
本案經檢察官章京文到庭執行職務。
中      華      民      國    九十      年      二      月     十六     日
                                    臺灣新竹地方法院刑事第一庭
                                          法  官    馮  俊  郎
右正本證明與原本無異。
如不服本判決，應於判決送達後十日內向本院提出上訴狀（應附繕本），上訴於臺灣
高等法院。
                                          書記官    謝  國  聖
中      華      民      國    九十      年      二      月     十六     日


司法院資訊處製作；財團法人民間司法改革基金會備份。
